---
title: "КОМП’ЮТЕРНИЙ ПРАКТИКУМ No2"
author: "Oleksii Stroganov"
date: "`r Sys.Date()`"
output:
  pdf_document:
    latex_engine: lualatex
    includes:
      in_header: header.tex
---

```{r setup, include=FALSE}
knitr::opts_chunk$set(echo = TRUE)
```

## Мета роботи:

Навчитися виконувати статистичну обробку при незначних
вибірках значень експериментальних даних.

## Необхідні умови

```{r, echo=TRUE, message=FALSE, warning=FALSE}
library(tidyverse)
```

## Створюємо таблицю стандартних значень критеріїв для зручності

```{r}
# Use data.frame with standard values
standards <- data.frame(
  n = c(3:8),
  Q = c(0.970,0.829,0.710,0.625,0.568,0.526),
  beta = c(1.153,1.463,1.672,1.822,1.938,2.032),
  q = c(4.96,3.56,3.040,2.78,2.62,2.51),
  t = c(3.18,2.78,2.57,2.45,2.37,2.31)
)
tibble(standards)
```

## Створюємо фунцкцію `do_tests` 

Дана функція використовується з метою упросити розрахунки та оцінку елементів вибірки на грубі похибки. Функція приймає 2 аргумента:

* `df` - дані, для який виконуються розрахунки
* `ph_sus` - значення елементу, яке потрібно оцінити

Функцію включає в себе проведення очислень, необхідних для оцінки елемента `ph_sus` за Q-критеріем, критеріем Грабса та Романівського.

На виході функція виводить результат оцінки за наведеними критеріями, де значення `FAIL` вказує на грубу похибку, `PASS` вказує, що похибка є допустимою.

```{r}
# Use function to simplify the calculations
do_tests <- function(df, ph_sus) {
  # Set values from standards
  standards <- standards |> 
    filter(n == length(df$ph))
  
  Q_std <- standards[2]
  beta_std <- standards[3]
  q_std <- standards[4]
  
  # Calculate sd of ph without ph_sus
  ph_sd_star <- df |>
    filter(ph != ph_sus) |>
    pull(ph) |>
    sd()
  
  # Calculate avg, sd, and var for df
  ph_avg <- mean(df$ph)
  ph_sd <- sd(df$ph)
  ph_var <- ph_sd^2
  
  # Sort df
  df_sorted <- df |>
    arrange(ph)
  
  # Select close value for ph_sus from df
  ph_close <- ifelse(min(df$ph) == ph_sus,
                     df_sorted$ph[which(df_sorted$ph == ph_sus) + 1],
                     df_sorted$ph[which(df_sorted$ph == ph_sus) - 1]
  )
  
  # Calculate values for Q, Grubbs, and Rom using ph_sus
  Q_sus <- abs((ph_sus - ph_close) / (max(df_sorted$ph) - min(df_sorted$ph)))
  beta_sus <- abs((ph_sus - ph_avg) / ph_sd)
  x_edge <- ph_sd_star * q_std
  d_err <- abs(ph_sus - ph_avg)
  
  # Test ph_sus for Q, Grubbs, and Rom tests
  test_result <- c(
    ifelse(Q_sus > Q_std, "FAIL", "PASS"),
    ifelse(beta_sus > beta_std, "FAIL", "PASS"),
    ifelse(d_err > x_edge, "FAIL", "PASS")
  )
  
  print(paste0(
    "Tests: Q: ",test_result[1],
    "; Grubbs: ", test_result[2],
    "; Rom: ", test_result[3]))
}
```

## Оцінка елементів вибірки

### Використовуємо вибірку 23 варіанта 

```{r}
df_1 <- data.frame(ph = c(7.88, 7.86, 7.91, 7.89, 7.91, 7.88, 7.78, 7.53))
```

Спершу перевіряємо найменше значення вибірки - *pH = 7.53*.

```{r}
ph_sus_1 <- 7.53
# First test (all tests failed)
do_tests(df_1, ph_sus_1)
```

Як можна побачити всі три оцінки дали резульатат `FAIL`, отже: 

**$$pH = 7.53 - \text{Груба похибка}$$**

Наступним перевіряємо значення *pH = 7.78*.

```{r}
df_2 <- df_1 |> filter(ph != ph_sus_1)
ph_sus_2 <- 7.78
# Second test (all tests failed)
do_tests(df_2,ph_sus_2)
```

Як і в попренедньому результаті похибка виявилась грубою: 

**$$pH = 7.78 - \text{Груба похибка}$$**

Перевіряємо *pH = 7.53*

```{r}
df_3 <- df_2 |> filter(ph != ph_sus_2)
ph_sus_3 <- 7.86
# Third test (all tests passed)
do_tests(df_3,ph_sus_3)
```

В цей раз елемент пройшов всі крітерії, тому:

**$$pH = 7.86 - \text{Допустима похибка}$$**

Перевіряємо *pH = 7.91*

```{r}
df_4 <- df_3
ph_sus_4 <- 7.91
# Second test (all tests passed)
do_tests(df_4,ph_sus_4)
```

І в цей раз елемент пройшов всі крітерії, отже:

**$$pH = 7.91 - \text{Допустима похибка}$$**

## Визначення довірчого інтервала

```{r}
# Select the ph from last data.frame
ph <- df_4$ph

# Calculation to get delta_x
ph_sd <- sd(ph)
ph_avg <- mean(ph)
ph_s_x <- ph_sd / sqrt(length(ph))
# Pull the students t coefficient from standards
t <- standards |> 
  filter(n == (length(ph) - 1)) |> 
  pull(t)
delta_x <- ph_s_x * t
delta_x
```

# Остаточний результат

Останнім записуємо середнье значення pH з врахуванням тільки допустимих похибок та довірчого інтервалу:

```{r}
print(paste0("pH = ",round(ph_avg,2),"±",round(delta_x,2)))
```

$$pH = 7.89\pm0.02$$
